臺灣臺北地方法院民事判決　　　　　　　93年度訴字第4706號
原　　　告　丁○○
被　　　告　指南汽車客運股份有限公司
法定代理人　甲○○
被　　　告　丙○○
上二人共同
訴訟代理人　戊○○
　　　　　　乙○○
上列當事人間損害賠償事件，本院於94年2月21日言詞辯論終結
，判決如下：
    主  文
被告應連帶給付原告新台幣壹拾壹萬肆仟玖佰柒拾元，及自民國
九十三年八月二十一日起至清償日止，按年息百分之五計算之利
息。
原告其餘之訴駁回。
訴訟費用由被告連帶負擔十分之一，餘由原告負擔。
本判決得假執行，但被告如以新台幣壹拾壹萬肆仟玖佰柒拾元預
供擔保，得免為假執行。
原告其餘假執行之聲請駁回。
    事實及理由
一、原告主張略以：被告丙○○為被告指南汽車客運股份有限公
    司（下稱指南公司）所僱用之司機，為從事駕駛業務之人，
    於民國91年1月16日10時20分許，駕駛車號AF-566號營業大
    客車，沿台北市○○○路○段由南往北沿第二車道行駛，行
    經該路319號前，適原告騎乘車號HEG-865號重型機車，同向
    行駛於大客車右前方，被告丙○○欲由內側超越該機車之際
    ，明知應注意車前狀況兩車並行之間隔，並隨時採取必要之
    安全措施，且依當時天候睛朗，日間市區○○道路○路面乾
    燥無障礙，視距良好之情形，又非不能注意，竟未注意與前
    方同行車輛保持安全距離，致該大客車右前側車身擦撞原告
    所乘騎之重型機車，致原告人車倒地，造成原告受有右上肢
    擦傷1*1.5伍公分、1*1公分、左上肢擦傷3*2公分、右下肢
    瘀傷1*1公分、擦傷4*1公分、4*0.5公分、右踝骨折、左下
    肢擦傷3*2公分、1*1公分、1*1公分，2*1.5公分、0.5*0. 5
    公分，左膝血腫等之傷害。原告依據侵權行為法律關係請求
    被告連帶賠償新台幣（下同）94萬1590元。原告請求項目為
    不能工作損失61萬7592元（25733*24=617,592）、看護費用
    2萬2000元（2000*11=22,000）、精神慰撫金30萬元。並提
     出臺灣高等法院刑事判決、診斷證明書、醫院收據、綜合
    所得稅各類所得資料清單等件為證。為此聲明被告應連帶給
    付原告94萬1590元，暨自起訴狀繕本送達之翌起，至清償日
    止，按年息5%計算之利息。原告願供擔保，請准宣告假執行
    。
二、被告則以：原告於警詢時指稱：當時我看左前或旁邊都沒有
    大客車，該車是超車碰及我方．．．及依道路交通事故調查
    報告表、現場照片所示，原告之機車刮地痕起點極為接近快
    慢車道間之白色實線，被告丙○○稱當時行駛於中間第二線
    車道，原告車機不依其車道線行駛，被告於行駛途中發現原
    告靠近被告所駕駛大客車之右前輪附近，猝不及防而發生車
    禍，顯然原告未注意車前狀況及兩車併行之間隔及未靠右行
    駛，被告丙○○並無過失。縱認被告丙○○有過失，被告指
    南公司已盡相當注意義務，不應負賠償責任，且原告亦與有
    過失，被告主張過失相抵。原告請求2年工作損失，惟依台
    北市立聯合醫院函，原告於91年4月5日已完全恢復勞動力，
    3月8日至4月5日並非完全喪失勞動力；且原告90年度綜合所
    得稅資料清單應以其中薪資項目作為計算依據。看護費用11
    日原告應證明有看護必要。精神慰撫金請求金額過高，應予
    減少。並提出新進駕駛員講習、在職訓練、行安講習表、刑
    事判決、交通大隊交通事故分析研判表等件為證，為此聲明
    原告之訴駁回，如受不利判決，被告願供擔保免為假執行。
三、本院依職權調取本案刑事案卷，經查：原告對本件車禍發生
    之過程，於警詢時指稱：「（問：當時營大客車是在你左前
    方或併行，還是左後方？）當時我看左前或旁邊都沒有大客
    車，該車是超車碰及我車。」（刑事卷附交通事故談話紀錄
    表參照）；於本院刑事訊問時則稱：車禍發生前係騎在機車
    道的中間，沒有偏向；從後視鏡看後面都沒有車子，忽然聽
    到碰醫一聲，就被公車撞到，靠到我人就彈出去，我的腳就
    捲到他後面輪胎，被公車拖行，左邊身體在外面拖著走，我
    那時已經恐慌，路人有跟他招手說他撞到人；被撞之前完全
    沒有看到大型巴士等語（刑事卷附本院92年7月9日審判筆錄
    參照）。被告丙○○於警詢時陳稱：「（原告）機車突然往
    我右側車身靠過來，該車左側車身碰及我車（被告）右前側
    車身之後失事跌倒。當時該車（原告）在我右前側。」（刑
    事卷附交通事故談話紀錄表參照）。依據交通事故調查報告
    表所繪現場圖所示事故後被告營業大客車停車位置整個車身
    遠超過原告機車倒地位置。再依據現場照片原告機車車頭朝
    向路旁，車尾朝向路中，整部機車橫躺於外側車道，以及現
    場圖機車有6.6公尺刮地痕，刮地痕地點接近兩車中間之白
    色實線。再者，設如係原告機車由右偏向左邊行駛，參酌兩
    車速度，應係機車車頭與被告營業大客車相撞，機車倒地後
    ，機車車頭不應如現場圖及照片所示位置及方向。綜合上述
    ，被告駕駛營業大客車同向行進時雖與原告不同車道，惟欲
    超越在前之原告機車時未注意車前狀況及保持兩車並行之安
    全間隔而右前側擦撞原告機車左側車身而肇事，被告過失甚
    為明顯，惟從兩車擦撞並非被告車前頭位置及原告機車刮地
    痕地點接近兩車中間白色實線，原告亦有過失。兩造過失比
    例為原告20%、被告80%。被告丙○○抗辯其無過失並不足採
    。被告丙○○曾有業務過失致死及過失傷害等前科，又有多
    次違規講習紀錄，對於本件車禍亦應負主要過失責任，平時
    又係駕駛營業大客車行駛於人潮眾多之市區，被告指南公司
    自應更加注意監督其職務之執行，被告指南公司雖提出新進
    駕駛員講習、在職訓練、行安講習表、違規再教育講習切結
    書作為佐證，惟尚不足以證明其選任受僱人及監督其職務之
    執行，已盡相當之注意或縱加以相當之注意而仍不免發生損
    害之責任。
四、按因故意或過失，不法侵害他人之權利者，負損害賠償責任
    ；受僱人因執行職務，不法侵害他人之權利者，由僱用人與
    行為人連帶負損害賠償責任；不法侵害他人之身體或健康者
    ，對於被害人因此喪失或減少勞動能力或增加生活上之需要
    時，應負損害賠償責任；又不法侵害他人之身體、健康、名
    譽、自由、信用、隱私、貞操，或不法侵害其他人格法益而
    情節重大者，被害人雖非財產上之損害，亦得請求賠償相當
    之金額，民法第184條第1項前段、第188條第1項前段，第19
    3條第1項、第195條第1項分別定有明文。被告丙○○過失不
    法侵害原告之身體，被告指南公司為僱用人應依民法第188
    條第1項前段負連帶賠償責任。既如前述，被告自應對原告
    負連帶損害賠償責任。茲就原告請求之金額，逐項審核如下
    ：
（一）看護費用：原告自91年1月17日因車禍住院至同月28日出
      院，住院期間因石膏固定行動不便，宜由他人照顧輔助其
      行動。有台北市立聯合醫院94年1月17日北市醫仁字第094
      31009900號函附卷可稽。並有原告提出看護收據為證，原
      告請求每日新台幣（下同）2000元，共11日2萬2000元之
      看護費用係生活上所必要，洵屬有據，應予准許。被告抗
      辯尚不足採。
（二）工作損失：按身體或健康受侵害，而減少勞動能力者，其
      減少及殘存勞動能力之價值，不能以現有之收入為準，蓋
      現有收入每因特殊因素之存在而與實際所餘勞動能力不能
      相符，現有收入高者，一旦喪失其職位，未必能自他處獲
      得同一待遇，故所謂減少及殘存勞動能力之價值，應以其
      能力在通常情形下可能取得之收入為標準。最高法院61年
      度台上字第1987號判例可資參照。原告主張其車禍時從事
      水電工程助理工作，90年度平均每月收入2萬5733元（含
      租賃、營利、利息及執行所得），請求2年工作損失，合
      計61萬7592元。被告則抗辯依據上開醫院函原告於91年4
      月5日已完全恢復勞動力，3月8日至4月5日並非完全喪失
      勞動力；且原告90年度綜合所得稅資料清單中應以薪資項
      目即2萬9655元作為計算依據。經查：依據上開醫院函稱
      ：原告於91年3月8日右踝骨折已癒合拆除石膏，依正常狀
      態，於石膏拆除後約四週可以恢復勞動力。原告係從事水
      電工程助理工作，依其工作性質，原告雖拆除石膏，亦無
      法馬上擔任其原有工作及兩造對於原告薪資之計算方法，
      本院認為以90年行政院勞工委員會所公布每月基本工資為
      1萬5840元作基準為適當。則原告請求自91年1月17日起至
      4月5日止，共2個月又19日之工作損失，合計4萬1712元（
      15840 *（2+19/30）=41712），為有理由，被告此部分抗
      辯則不足採，原告逾此請求，則屬無據。
（三）精神慰撫金：按慰藉金之賠償須以人格權遭遇侵害，使精
      神上受有痛苦為必要，其核給之標準固與財產上損害之計
      算不同，然非不可斟酌雙方身分資力與加害程度，及其他
      各種情形核定相當之數額。最高法院51年台上字第223號
      判例參照。本院審酌原告因本件車禍受有右上肢擦傷1*1.
      5公分、1*1公分、左上肢擦傷3*2公分、右下肢瘀傷1*1公
      分、擦傷4*1公分、4*0.5伍公分、右踝骨折、左下肢擦傷
      3*2公分、1*1公分、1*1公分，2*1.5公分、0.5*0.5公分
      ，左膝血腫等之傷害、住院11日、暫時無法工作，致原告
      在精神、身體上均受到莫大的傷害及痛苦，被告丙○○為
      營業大客車司機、被告指南公司為客車公司之經濟能力等
      情形，認為以8萬元為合理，逾此請求，則無理由。
（四）綜上，原告請求看護費用2萬2000元、工作損失4萬1712元
      、精神慰撫金8萬元，合計14萬3712元，依據原、被告過
      失責任為20%與80%，則原告可請求金額為11萬4970元。
五、綜上所述，原告依侵權行為之法律關係，請求被告連帶給付
    11萬4970元及自起訴狀繕本送達翌日即93年8月21日起至清
    償日止，按年息5%計算之利息為有理由，應予准許，逾此請
    求則無理由，應予駁回。本件原告勝訴部分，係所命給付之
    金額未逾50萬元之判決，爰依民事訴訟法第389條第1項第5
    款依職權宣告假執行；被告陳明願供擔保請准宣告免為假執
    行，茲酌定相當擔保金額准許之。至原告敗訴部分，其假執
    行之聲請即失所附麗，應併予駁回。
六、本件法律關係已臻明確，兩造其餘攻擊防禦方法，於判決結
    果無影響，爰不一一加以論列，附此序明。
七、據上論結，本件原告之訴為一部有理由，一部無理由，依民
    事訴訟法第79條、第389條第1項第5款，第392條，判決如主
    文。
中　　華　　民　　國　 　94 　　年　　3　　月　　7　　日
                    民事第四庭  法  官    薛中興
以上正本係照原本作成
如對本判決上訴，須於判決送達後廿日內向本院提出上訴狀
中　　華　　民　　國　 　94 　　年　　3　　月　　7　　日
                                書記官    薛德芬
